【裁判字號】    92,易,601
【裁判日期】    920716
【裁判案由】    妨害兵役
【裁判全文】
臺灣臺中地方法院刑事判決                          九十二年度易字第六一號
    公  訴  人  臺灣臺中地方法院檢察署檢察官
    被      告  甲  ○
右列被告因妨害兵役案件，經檢察官聲請簡易判決處刑（九十一年度偵字第二○六五
四號），本院沙鹿簡易庭認不宜依簡易判決處刑，簽移刑事庭改依通常程序審理，本
院判決如左：
    主  文
甲○無故不參加點閱召集，處拘役參拾日，如易科罰金，以參佰元折算壹日。
    事  實
一、甲○係後備軍人，住臺中縣龍井鄉○○路○段五九八巷二七弄四號，其於民國九
    十一年五月二十八日收受臺中縣後備司令部精誠第三三○之三號指定其應於九十
    一年六月二十四日至臺中縣新社鄉中興村中興嶺一○○號中興嶺營區報到之點閱
    召集令（編號○一○六號）後，竟無故未前往報到而未參加點閱召集。
二、案經臺中縣後備司令部移送臺灣臺中地方法院檢察署檢察官偵查起訴。
    理  由
一、訊據被告甲○固坦承有收受前開點閱召集令，惟矢口否認有抗拒召集之犯意，辯
    稱：九十一年六月二十四日報到日當天，伊因精神疾病至苗栗為恭紀念醫院就診
    ，始未參加點閱召集云云。經查：關於被告確有收受前開召集令及未參加點閱召
    集之事實，除經被告自承外，並有臺中縣後備司令部之移送書及掛號郵件收件回
    執各一份附卷可稽。又依被告所提出之為恭紀念醫院診斷證明書，及本院依職權
    向為恭紀念醫院調取之被告就診病歷資料，顯示被告至該院之就診日期僅為九十
    一年六月二十六日、九十一年七月十七日、九十一年九月二十日、九十一年十一
    月二十日、九十二年一月二十七日，是被告辯稱其於點閱召集報到日係前往為恭
    紀念醫院就醫云云，並非可採。再被告於本案偵、審過程中均能正常應訊，並未
    有事理認知或行為控制能力不足之現象，故核其所辯因精神疾病而不能報到應召
    云云，應係飾卸之詞。本案事證明確，被告犯行堪以認定。
二、查本案被告甲○行為後，妨害兵役治罪條例業於九十一年六月二十六日修正公布
    ，並於同年月二十八日生效，依被告行為時之規定，係觸犯修正前妨害兵役治罪
    條例第七條第二項，應處一年以下有期徒刑、拘役或銀元三百元（經罰金罰鍰提
    高標準條例提高為十倍，再乘以三倍，相當於新臺幣九千元）以下罰金；雖依被
    告行為後修正生效之妨害兵役治罪條例，就相同行為之處罰，改依第六條第二項
    規定，處一年以下有期徒刑、拘役或科新臺幣九萬元以下罰金。惟比較被告行為
    時之法律與本案裁判時之法律，修正前之罰金刑上限較修正後為低而有利於被告
    ，故依刑法第二條第一項但書之規定，就被告所為，應論以修正前妨害兵役治罪
    條例第七條第二項之無故不參加點閱召集罪，公訴人認應依修正後妨害兵役治罪
    條例第六條第二項論科，容有未洽，應予更正。爰審酌被告犯罪之動機、目的、
    手段、所為影響國家役政管理之程度，及犯後未能坦認犯行之態度等一切情狀，
    量處如主文所示之刑，並諭知易科罰金之折算標準，以資懲儆。
據上論斷，應依刑事訴訟法第二百九十九條第一項前段，修正前妨害兵役治罪條例第
第七條第二項，刑法第十一條前段、第二條第一項但書、第四十一條第一項前段，罰
金罰鍰提高標準條例第一條前段、第二條，判決如主文。
中      華      民      國      九十二    年      七    月    十六      日
                         臺灣臺中地方法院刑事第二庭
                             審判長法  官    張智雄
                                   法  官    陳如玲
                                   法  官    蔡建興
右正本證明與原本無異。
如不服本判決，應於判決送達後十日內向本院提出上訴狀，上訴於臺灣高等法院臺中
分院( 須附繕本 )。
                                   書記官
中      華      民      國      九十二    年      七    月    十六      日
附錄本判決論罪科刑法條：
修正前妨害兵役治罪條例第七條第二項：
無故不參加點閱召集，或意圖避免點閱召集，而有前項第一款至第三款及第五款行為
之一者，處一年以下有期徒刑、拘役或三百元以下罰金。


司法院資訊處製作；財團法人民間司法改革基金會備份。
